【裁判字號】    95,訴,1176
【裁判日期】    951005
【裁判案由】    違反槍砲彈藥刀械管制條例
【裁判全文】
臺灣臺中地方法院刑事判決  95年度訴字第1176號
公  訴  人  臺灣臺中地方法院檢察署檢察官
被      告  乙○○
                    （另案在臺灣臺中戒治所執行強制戒治）
指定辯護人  本院公設辯護人  丙○○
上列被告因違反槍砲彈藥刀械管制條例案件，經檢察官提起公訴
（95年度偵字第3785號），本院判決如下：
    主    文
乙○○未經許可，寄藏可發射子彈具有殺傷力之改造手槍，累犯
，處有期徒刑年肆月，併科罰金新臺幣拾伍萬元，罰金如易服
勞役，以新臺幣貳仟元折算壹日。
扣案之改造手槍壹枝（槍枝管制編號0000000000號，
含彈匣壹個）沒收。
    犯罪事實
一、乙○○前於民國八十三年間因違反肅清煙毒條例等案件，經
    法院判處有期徒刑三年六月確定，又於八十六年間因違反肅
    清煙毒條例等案件，經法院判處有期徒刑三年二月確定，接
    續執行後，於九十年二月十六日因縮短刑期假釋出監，假釋
    付保護管束期間至九十二年三月十日，假釋期滿未經撤銷，
    以已執行論。猶不知警惕言行，雖明知其並未經主管機關許
    可不得寄藏具殺傷力之手槍及子彈，且亦知成年友人洪昆桔
    （已於九十四年六月十七日死亡）所委託保管之由仿ＷＡＬ
    ＴＨＥＲ廠ＰＰＫ／Ｓ型半自動手槍製造之槍枝，換裝土造
    金屬保險鈕及土造金屬槍管而成之改造手槍一枝（槍枝管制
    編號0000000000號；含彈匣一個），可擊發適用
    子彈而具殺傷力；另所委託保管之由土造金屬彈殼加裝直徑
    ７．９ＭＭ金屬彈頭而成之土造子彈六顆，均可擊發而具殺
    傷力，竟基於非法寄藏改造手槍及子彈之犯意，於民國九十
    四年初某日，在其臺中縣霧峰鄉○○路六二號之三住處內，
    自洪昆桔處收受上開槍、彈，藏放在上址住處之鞋櫃內，並
    自斯時起寄藏上開槍、彈。嗣於九十四年十二月二十三日十
    五時許，因乙○○另涉嫌違反毒品危害防制條例案件，經警
    持本院核發之搜索票前往上址執行搜索時，當場在該址鞋櫃
    內起獲上開槍、彈，及不具殺傷力之土造子彈一顆，進而查
    悉全情。
二、案經臺中縣警察局霧峰分局移送臺灣臺中地方法院檢察署檢
    察官偵查起訴。
    理    由
一、上開犯罪事實，業據被告乙○○於警詢時、偵查中均坦承不
    諱，復於本院審理時為認罪之陳述，有各該筆錄在卷可考，
    並有臺中縣警察局霧峰分局搜索扣押筆錄暨扣押物品目錄表
    、槍彈初步鑑定報告表、現場圖、照片附卷可稽，及扣案之
    由仿ＷＡＬＴＨＥＲ廠ＰＰＫ／Ｓ型半自動手槍製造之槍枝
    ，換裝土造金屬保險鈕及土造金屬槍管而成之改造手槍一枝
    （槍枝管制編號0000000000號；含彈匣一個），
    暨由土造金屬彈殼加裝直徑７．９ＭＭ金屬彈頭而成之土造
    子彈六顆足資佐憑。而前開扣案之改造手槍一枝、土造子彈
    七顆（含不具殺傷力之土造子彈一顆），經送請內政部警政
    署刑事警察局鑑定結果，認：(一)送鑑改造八厘米手槍一枝（
    槍枝管制編號0000000000），認係由仿ＷＡＬＴ
    ＨＥＲ廠ＰＰＫ／Ｓ型半自動手槍製造之槍枝，換裝土造金
    屬保險鈕及土造金屬槍管而成之改造手槍，可擊發適用子彈
    ，認具殺傷力。(二)送鑑改造子彈七顆，認均係由土造金屬彈
    殼加裝直徑７．９ＭＭ金屬彈頭而成之土造子彈，經實際試
    射結果，其中六顆，均可擊發，認均具殺傷力；另一顆，無
    法擊發，認不具殺傷力等情，有該局九十五年一月十日刑鑑
    字第０九四０一九九０二八號槍彈鑑定書、槍九十五年八月
    九日刑鑑字第０九五００九五三五五號函存卷可憑。綜上，
    被告前開自白，核與事實確屬相符，堪予信採。從而，本件
    事證明確，被告上開犯行，堪以認定。
二、新舊法比較之說明：
（一）刑法第二條第一項規定：
      查被告後，刑法第二條第一項業於九十四年二月二日修正
      公布，並自九十五年七月一日起施行。修正後刑法第二條
      第一項規定，已將新舊法律適用之「從新從輕」原則，改
      採「從舊從輕」原則，而此規定僅係規範行為後法律變更
      所生新舊法律比較適用之準據法，並非實體刑罰法律，自
      不生行為後法律變更之比較適用之問題，應逕行適用新法
      第二條第一項之規定，為「從舊從輕」之比較。
（二）槍砲刀械管制條例業於九十四年一月二十六日修正公布，
      刪除原條例第十一條之規定，將原條文內容併入修正後該
      條例第八條，修正後第八條第四項規定：「未經許可，持
      有、寄藏或意圖販賣而陳列第一項所列槍枝者，處三年以
      上十年以下有期徒刑，併科新臺幣七百萬元以下罰金。」
      ，與修正前第十一條第四項規定：「未經許可，持有、寄
      藏或意圖販賣而陳列第一項所列槍砲者，處一年以上七年
      以下有期徒刑，併科新臺幣七百萬元以下罰金。」不同，
      但因被告之行為延續至新法公布後，揆諸最高法院二十九
      年上字第三八六六號判例意旨，自應直接適用修正後之法
      律，而無新舊法比較之問題。
（三）槍砲彈藥刀械管制條例第八條第四項、第十二條第四項法
      定刑為罰金部分：
      被告行為後，刑法第三十三條第五款業於九十四年二月二
      日修正公布，並自九十五年七月一日起施行；修正後刑法
      第三十三條第五款規定「罰金：新臺幣一千元以上，以百
      元計算之。」，與修正前刑法第三十三條第五款規定「罰
      金：一元以上。」不同。比較新舊法結果，以舊法較有利
      於行為人，故依刑法第二條第一項前段規定，本案關於槍
      砲彈藥刀械管制條例第八條第四項、第十二條第四項之法
      定刑罰金部分，自應適用行為時之法律即修正前刑法第三
      十三條第五款規定決定其罰金部分之法定刑。
（四）刑法第四十七條規定：
      查被告行為後，刑法第四十七條固於九十四年二月二日修
      正公布，並自九十五年七月一日起施行，但被告本次係故
      意犯罪，不論依修正前之刑法第四十七條，或修正後之刑
      法第四十七條第一項規定，均構成累犯，新法對被告並無
      較有利之情形，依刑法第二條第一項前段，應逕依修正前
      之刑法第四十七條，論以累犯，並加重其刑。
（五）刑法第四十二條易服勞役之規定：
      查被告行為後，刑法第四十二條易服勞役之規定，業於九
      十四年二月二日修正公布，並自九十五年七月一日起施行
      ；修正後刑法第四十二條第三項規定：「易服勞役以新臺
      幣一千元、二千元或三千元折算一日。但勞役期限不得逾
      一年。」，與修正前刑法第四十二條第二項規定：「易服
      勞役以（銀元）一元以上三元以下折算一日。但勞役期限
      不得逾六個月。」不同，比較新舊法結果，因新舊刑法對
      易服勞役之折算標準，及易服勞役期限，規定各有不同，
      利與不利之情形互見，應就新舊法之規定綜合比較，以決
      定適用最有利於行為人之法律。本件以修正後之規定，較
      有利於行為人，故應依刑法第二條第一項但書規定，適用
      修正後刑法第四十二條第三項之規定。
三、查被告未經許可，寄藏可發射子彈具有殺傷力之改造手槍之
    行為，核係犯槍砲彈藥刀械管制條例第八條第四項之未經許
    可，寄藏可發射子彈具有殺傷力之改造手槍罪；其另寄藏具
    殺傷力之土造子彈六顆，則係犯同條例第十二條第四項之未
    經許可，寄藏子彈罪。被告一寄藏行為，同時寄藏前開改造
    手槍一枝及土造子彈六顆，分別觸犯未經許可，寄藏可發射
    子彈具有殺傷力之改造手槍罪及未經許可，寄藏子彈罪，為
    想像競合犯，應從一重之未經許可，寄藏可發射子彈具有殺
    傷力之改造手槍罪處斷。被告前於八十三年間因違反肅清煙
    毒條例等案件，經法院判處有期徒刑三年六月確定，又於八
    十六年間因違反肅清煙毒條例等案件，經法院判處有期徒刑
    三年二月確定，接續執行後，於九十年二月十六日因縮短刑
    期假釋出監，假釋付保護管束期間至九十二年三月十日，假
    釋期滿未經撤銷，以已執行論，有臺灣臺中地方法院檢察署
    刑案資料查註紀錄表、臺灣高等法院被告前案紀錄表可按，
    其受有期徒刑之執行完畢後，五年以內再犯有期徒刑以上之
    罪，為累犯，依法加重其刑。爰審酌被告之素行不佳，且明
    知其並未經主管機關許可而得寄藏槍、彈，竟受友人所託，
    寄藏扣案具有殺傷力之槍、彈，犯罪之動機可議，且對社會
    治安存有潛在之危險，但犯罪之手段非若一般持有槍砲彈藥
    用以暴力犯罪之兇殘，亦非以加害良善為目的，且未曾因此
    造成公眾或他人之現實惡害，所生損害不大，其持有之改造
    手槍只有一枝，子彈六顆，數量非多，犯罪情節尚非重大，
    犯後復能坦白承認，態度良好等一切情狀，量處如主文所示
    之刑，並就併科罰金部分諭知易服勞役之折算標準，以示懲
    儆。
四、扣案之上開改造手槍一枝（槍枝管制編號00000000
    00號，含彈匣一個），係槍砲彈藥刀械管制條例所管制之
    槍砲，屬違禁物，應依刑法第三十八條第一項第一款之規定
    宣告沒收。另扣案且均經試射之土造子彈六顆，雖亦屬槍砲
    彈藥刀械管制條例所管制之子彈，均屬違禁物，但均因送鑑
    試射失其子彈之結構及性能，堪認業已耗損，並無殺傷力，
    而失其違禁物之性質，爰不諭知沒收。至於經鑑定結果認無
    法擊發而無殺傷力之土造子彈一顆，因非屬槍砲彈藥刀械管
    制條例所管制之子彈，不屬違禁物，又非被告用以違犯上開
    犯罪所用或預備供上開犯行所用或所得之物，核與刑法第三
    十八條之沒收要件不符，亦無從諭知沒收。公訴人請求就扣
    案之土造子彈七顆均宣告沒收，容有未洽，附此敘明。
五、公訴人雖認被告未經許可寄藏子彈之數量共計七顆，但扣案
    之土造子彈七顆，經送請內政部警政署刑事警察局實際試射
    結果，其中一顆無法擊發，認不具殺傷力等情，已詳述如前
    ，被告就持有該顆無法擊發之土造子彈，不構成犯罪，惟公
    訴意旨認被告就寄藏該顆土造子彈部分與前揭論罪科刑之寄
    藏其餘扣案之土造子彈六顆部分，係同一寄藏行為，屬於單
    純一罪，爰不另為無罪之諭知。
據上論斷，應依刑事訴訟法第二百九十九條第一項前段，槍砲彈
藥刀械管制條例第八條第四項、第十二條第四項，刑法第十一條
前段、第二條第一項、第五十五條、第四十七條（修正前）、第
四十二條第三項、第三十八條第一項第一款，現行法規所定貨幣
單位折算新臺幣條例第二條，判決如主文。
本案經檢察官甲○○到庭執行職務
中    華    民    國    95    年    10    月    5     日
           刑事第十一庭  審判長法  官  吳進發
                               法  官  王世華
                               法  官  莊嘉蕙
以上正本證明與原本無異。
如不服本判決，應於送達後十日內向本院提出上訴狀（須附繕本
），上訴於臺灣高等法院臺中分院。
                                書記官  魏愛玲
中    華    民    國    95    年    10    月    5     日
附錄論罪科刑法條
槍砲彈藥刀械管制條例第八條
未經許可，製造、販賣或運輸鋼筆槍、瓦斯槍、麻醉槍、獵槍、
空氣槍或第四條第一項第一款所定其他可發射金屬或子彈具有殺
傷力之各式槍砲者，處無期徒刑或五年以上有期徒刑，併科新臺
幣一千萬元以下罰金。
未經許可，轉讓、出租或出借前項所列槍枝者，處五年以上有期
徒刑，併科新臺幣一千萬元以下罰金。
意圖供自己或他人犯罪之用，而犯前二項之罪者，處無期徒刑或
七年以上有期徒刑，併科新臺幣一千萬元以下罰金。
未經許可，持有、寄藏或意圖販賣而陳列第一項所列槍枝者，處
三年以上十年以下有期徒刑，併科新臺幣七百萬元以下罰金。
第一項至第三項之未遂犯罰之。
槍砲彈藥刀械管制條例第十二條第四項
未經許可，持有、寄藏或意圖販賣而陳列子彈者，處五年以下有
期徒刑，併科新臺幣三百萬元以下罰金。


司法院資訊處製作；財團法人民間司法改革基金會備份。
